臺灣高雄地方法院民事判決
                                     110年度訴字第1107號
原      告  駱慧文  
訴訟代理人  黃毓棋律師
            李羽加律師
被      告  潘柏芬  
訴訟代理人  黃偉倫律師
上列當事人間請求損害賠償事件，本院於民國111年4月20日言詞
辯論終結，判決如下：
    主      文
原告之訴及假執行之聲請均駁回。
訴訟費用由原告負擔。
    事實及理由
一、原告主張：伊與訴外人甲○○於民國81年12月24日結婚，育有
    二女。甲○○於108年10月至109年7月31日參與凱旋醫院科技
    部研究計畫，擔任子計畫「以智慧生活社區營造建構與延伸
    個人和社區災後心理重建與耐災力之工作模式之行動研究(Ⅲ
    /Ⅳ)」之共同主持人，被告於上開期間擔任甲○○之研究助理
    。詎被告明知甲○○為有配偶之人，竟仍於上開任職研究助理
    期間，利用職務之便勾引甲○○，並屢屢在他人面前向伊示威
    ，復時常要求甲○○致贈其禮物、搭載其親友出遊，藉此離間
    伊與甲○○之感情。又被告任職期滿後，仍與甲○○藕斷絲連，
    不僅一同前往醫院就診，更於109年11月21、22日假借參加
    賽夏族矮靈祭而一同出遊，被告甚至當眾隨意碰處甲○○大腿
    私密處，並脫口「我不敢吃，你可以幫我吃嗎？」、「謝教
    授好喜歡我，剛剛祭典跳舞時把我的手拉的好緊、好痛喔」
    等親密言詞。此外，被告於110年3至5月間，常趁伊不在家
    之際，晚上進入伊與甲○○位在高雄市○○區○○○路000號15樓「
    堅山國寶二代大樓」（下稱系爭大樓）住家與甲○○同宿，隔
    日早上始離去，其與甲○○更於110年4月9日在伊所有車牌號
    碼000-0000號自用小客車內發生性行為，復於同年11月間在
    伊與甲○○住家房間內發生性行為。被告與甲○○前揭行止顯已
    逾越一般男女正常交往之分際，而不法侵害伊基於配偶關係
    所生之身分法益，且情節重大，致伊深感挫折、受辱，並因
    此失眠及重度憂鬱，精神上受有極大之痛苦，依民法第184
    條第1項前段及第195條第3項準用同條第1項前段規定，伊得
    請求被告賠償精神慰撫金新臺幣（下同）100萬元等情，並
    聲明：㈠被告應給付原告100萬元，及自起訴狀繕本送達翌日
    起至清償日止，按週年利率百分之5計算之利息。㈡原告願供
    擔保，請准宣告假執行。
二、被告則以：伊雖曾擔任甲○○之研究助理，惟伊與甲○○間並無
    原告所指不當交往行為，更未曾與甲○○同宿，或與甲○○發生
    性行為。原告主張伊與甲○○間有逾越一般男女正常交往之行
    為，而依侵權行為法律關係，請求伊負損害賠償責任，洵屬
    無據等語，資為抗辯，並聲明：㈠原告之訴及假執行之聲請
    均駁回。㈡如受不利之判決，被告願供擔保請准宣告免為假
    執行。
三、兩造不爭執事項：
㈠、原告與甲○○於81年12月24日結婚，婚後育有2女，迄今仍有婚
    姻關係存在(有個人戶籍資料查詢結果足憑，見本院卷二第2
    21頁) 。
㈡、甲○○於108年10月至109年7月31日參與凱旋醫院科技部研究計
    畫，擔任子計畫「以智慧生活社區營造建構與延伸個人和社
    區災後心理重建與耐災力之工作模式之行動研究(Ⅲ/ Ⅳ)」之
    共同主持人，被告於上開期間擔任甲○○之研究助理。
四、本件之爭點為：㈠被告與甲○○間有無逾越一般男女正常交往
    之行為？㈡原告請求被告賠償精神慰撫金100萬元，是否於法
    有據並相當？茲分述如下：
㈠、被告與甲○○間有無逾越一般男女正常交往之行為？　　
  ⒈按當事人主張有利於己之事實者，就其事實有舉證之責任，
    民事訴訟法第277條前段設有明文，而侵權行為之成立，須
    行為人因故意或過失不法侵害他人權利，亦即行為人須具備
    歸責性、違法性，並不法行為與損害間有因果關係，始能成
    立，且主張侵權行為損害賠償請求權之人，對於侵權行為之
    成立要件應負舉證責任。準此，行為人僅於不法侵害他人基
    於配偶關係之身分法益，且情節重大時，始負侵權行為損害
    賠償責任，而此一侵權事實之存否，應由主張權益受侵害之
    人負舉證責任。
  ⒉經查，本件原告雖主張：被告於任職甲○○研究助理期間，利
    用職務之便勾引甲○○，並在他人面前向伊示威，復時常要求
    甲○○致贈禮物、搭載其親友出遊，藉此離間伊與甲○○之感情
    云云，惟證人甲○○到場證稱：伊曾與被告一同在高師大修習
    雕塑課程長達7年，之後因原告要求，伊始聘被告為研究助
    理；被告擔任伊研究助理期間，工作態度符合伊之需求，也
    不會將工作推給別人，且被告並未要求伊招待其朋友，亦未
    要求伊送禮物或付錢買東西給其個人等語（見本院卷二第19
    8至200頁、第202頁），可見被告並無原告所指於任職研究
    助理期間勾引甲○○，或要求甲○○款待親友、致贈禮物之情事
    。原告對此未能提出其他證據加以證明，其上開主張自難採
    信。
　⒊原告復主張：被告任職期滿後，仍與甲○○藕斷絲連，不僅一
    同前往醫院，更於109年11月21、22日假借參加賽夏族矮靈
    祭而一同出遊，過程中除牽手外，被告甚至當眾碰處甲○○大
    腿私密處，並說出「我不敢吃，你可以幫我吃嗎？」、「謝
    教授好喜歡我，剛剛祭典跳舞時把我的手拉的好緊、好痛喔
    」等親密言詞云云，然證人甲○○到場證稱：被告任職期滿後
    ，伊與被告仍為朋友，每週四上午會一起至高師大美術系上
    雕塑課，中午與同學用餐或參觀藝術相關活動，如果出遊，
    一定有其他同學在場，伊絕對沒有與被告2人單獨出遊；伊
    不曾與被告相約一起去醫院看診，僅曾在長庚醫院陳勝順醫
    師門診遇過被告1次；伊與被告確有在109年11月21、22日參
    加賽夏族矮靈祭活動，但當天除伊與被告外，原告及伊1位
    中華經濟研究院好友亦有同去，且因矮靈祭祭典充滿對於矮
    靈的敬畏，伊等4人均係懷著戒慎心理參加，活動期間現場
    每個人都必須手牽手，當時伊右手牽被告，左手牽中華經濟
    研究院好友，牽手情形如本院卷二第213頁照片所示，該照
    片中最右邊男生為伊，左邊就是伊中華經濟研究院好友；矮
    靈祭活動期間，伊並無與被告共吃一碗麵，僅係與被告平分
    一碗麵等語（見本院卷二第200至201頁、第203頁），足見
    被告與甲○○僅係朋友關係，不曾單獨出遊或相約前往醫院看
    診，其2人參加矮靈祭活動期間亦無原告所指互動、對話親
    密之情形。又觀諸本院卷二第213頁照片，現場參加矮靈祭
    活動之人超過20人，每人均與他人交叉牽手，圍成一圈，此
    乃原住民族常見之儀式，象徵團結，則被告與甲○○於活動中
    牽手，顯然僅在配合祭典儀式，而非一般男女關係中親密牽
    手，至為灼然。原告徒以被告與甲○○於活動中牽手，即遽謂
    其等逾越一般男女交往之分際云云，委無可採。此外，原告
    就被告與甲○○有其所指上開親密互動一節，復未舉證以實其
    說，則其上開主張，要難採信。
　⒋原告另主張：被告於110年3至5月間，常趁伊不在家之際，晚
    上進入伊住家與甲○○同宿，隔日早上始離去云云，並提出11
    0年3至5月系爭大樓1樓之監視器畫面翻拍照片為證（見本院
    卷一第19至25頁）。然查，前揭照片中110年3月31日攝得之
    長髮、戴口罩女子為系爭大樓437號15樓住戶曾小姐；110年
    5月10日攝得之長髮、戴口罩女子可能為系爭大樓439號10樓
    住戶洪小姐等情，業據系爭大樓管理室管理員組長陳致良於
    刑案偵查中證述明確（見臺灣橋頭地方檢察署【下稱橋頭地
    檢署】110年度偵字第11515號卷第85至89頁），則前揭照片
    所示長髮、戴口罩之女子是否確為被告，即非無疑。又陳致
    良於偵查中證稱：訪客進入系爭大樓，原則上要登記，除非
    很常來，都認識的才不用登記，進入大樓後有一道門禁，需
    要管理室幫忙開，過了那道門禁，才能上2樓搭電梯，電梯
    也需要刷磁扣才能搭；如果不經由管理室，則要有遙控器，
    從車道進入地下1樓，再刷磁扣搭電梯上樓；伊有印象甲○○
    的學生曾說來幫他餵魚，但印象中是個男的；伊不認識被告
    等語（見橋頭地檢署110年度偵字第11515號卷第85、87頁）
    ；甲○○亦於本院及偵查中證稱：伊在系爭大樓住了30幾年，
    伊不記得有無曾將住家鑰匙、遙控器及磁扣交給被告或他人
    ；被告唯一一次前往伊住家，是某一年過年，被告送伊年禮
    ，但伊忘了帶回送被告的禮物，那時剛好在伊家附近，伊拿
    禮物給被告，被告僅在伊住家停留不到10分鐘等語（見本院
    卷二第201、202頁，高雄市政府警察局左營分局刑案偵查卷
    宗第19頁），足見被告並非系爭大樓管理員熟識之人，亦未
    持有甲○○住家鑰匙、遙控器或磁扣，且僅曾在某一年農曆過
    年與甲○○一同進入其住家1次，益徵前揭照片所示長髮、戴
    口罩之女子並非被告。況前揭照片至多僅能證明該名女子曾
    前往系爭大樓之事實，尚難憑以認定該名女子確有進入原告
    與甲○○住家，或與甲○○同宿。至原告雖另以被告與甲○○在11
    0年3月8日通訊之基地台位置均在高雄市○○區○○路000號13樓
    屋頂，謂其等有在原告與甲○○住處為踰矩之行為云云，並提
    出通聯紀錄為憑（見本院卷二第56、124頁），然通訊之基
    地台位置相同，僅顯示通話當事人在同一基地台通訊範圍內
    ，要難以此逕認通話當事人必同處一室，甚至發生性行為。
    是前揭照片及通聯紀錄均不足採為有利於原告之證據，原告
    執此主張被告於110年3至5月間，常於晚上進入其住家與甲○
    ○同宿，隔日早上始離去云云，不足採信。
　⒌原告又主張：被告與甲○○於110年4月9日在伊所有車牌號碼00
    0-0000號自用小客車內發生性行為，復於同年11月間在伊與
    甲○○住家房間內發生性行為云云，並提出上開自用小客車行
    車紀錄器錄影光碟及住家房間監視器畫面翻拍照片為據（見
    本院卷二第29、167頁及證物袋）。查本件經勘驗上開自用
    小客車行車紀錄器錄影光碟，均未見駕駛人，且未見車上有
    其他乘客，復未看見或聽見車上之人有任何其他動作或聲音
    ；雖有雜音，但無法辨識為人所發出之聲音等情，有勘驗筆
    錄足憑（見本院卷二第227、228頁），證人甲○○亦到場證稱
    ：伊沒有記憶110年4月19日當天有駕駛上開自用小客車外出
    ，也從來沒有與被告單獨外出等語（見本院卷二第202頁）
    ，則甲○○於110年4月9日當天是否駕駛上開自用小客車外出
    、車上是否有乘客、該乘客是否為被告，均非無疑，實難以
    此遽認甲○○當天確有在車內與他人發生性行為，尤其係與被
    告發生性行為。又觀諸原告所提住家房間監視器畫面翻拍照
    片，僅見1名穿著內褲之人躺在床上，而未見他人，且證人
    甲○○到場證稱：伊無法自該照片判斷是否為伊等語（見本院
    卷二第202頁），則原告猶謂自該照片可見有2個人躺在床上
    ，穿著內褲之人為甲○○，另1人則為被告云云，顯與事實不
    符，委無足採。是上開自用小客車行車紀錄器錄影光碟及住
    家房間監視器畫面翻拍照片，亦均不足據以而為有利於原告
    之認定。
　⒍從而，原告就被告與甲○○有其所指親密互動或發生性行為一
    事，既未能舉證以實其說，則其主張被告與甲○○間有前揭逾
    越一般男女正常交往之行為云云，均無足採。
㈡、原告請求被告賠償精神慰撫金100萬元，是否於法有據並相當
    ？　　
　　按因故意或過失，不法侵害他人之權利者，負損害賠償責任
    。不法侵害他人之身體、健康、名譽、自由、信用、隱私、
    貞操，或不法侵害其他人格法益而情節重大者，被害人雖非
    財產上之損害，亦得請求賠償相當之金額。前2項規定，於
    不法侵害他人基於父、母、子、女或配偶關係之身分法益而
    情節重大者，準用之。民法第184條第1項前段、第195條第1
     項前段及第3項固分別定有明文。惟查，原告既未能舉證證
    明被告不法侵害其基於配偶關係所生之身分法益，且情節重
    大，則其依前揭規定，請求被告賠償精神慰撫金100萬元，
    於法即屬無據。
五、綜上所述，本件原告依民法第184條第1項前段及第195條第3
    項準用同條第1項前段規定，請求被告給付其100萬元，及自
    起訴狀繕本送達翌日起至清償日止，按週年利率百分之5計
    算之利息，為無理由，應予駁回。又原告之訴既經駁回，其
    假執行之聲請已失所依附，應併駁回之。
六、本件事證已臻明確，兩造其餘攻擊防禦方法及舉證，經審酌
    後均於判決結果不生影響，爰不一一論述，附此敘明。
七、據上論結，本件原告之訴為無理由，依民事訴訟法第78條，
    判決如主文。　　　　
中　　華　　民　　國　　111 　年　　5 　　月　　13　　日
                  民事第二庭    法  官  林婕妤 
以上正本係照原本作成。
如對本判決上訴，須於判決送達後20日內向本院提出上訴狀。如
委任律師提起上訴者，應一併繳納上訴審裁判費。　　　　　　
中　　華　　民　　國　　111 　年　　5 　　月　　13　　日
                                書記官  黃雅慧